【裁判字號】    90,交附民,59
【裁判日期】    900815
【裁判案由】    過失致死
【裁判全文】
臺灣高等法院刑事附帶民事訴訟判決              九十年度交附民字第五十九號
    原      告  癸○○
                壬○○
                己○○
                庚○○
                辛○○
                戊○○
    右六人共同
    訴訟代理人  丙○○      律師
    被      告  丁○○○司令部基隆第三造船廠
    法定代理人  李明芳現為甲.
    被      告  乙○○
右列被告因過失致死案件（九十年度上更(一)字第十七號），原告提起附帶民事訴訟，
請求損害賠償，本院判決如左：
    主  文
原告之訴及假執行之聲請均駁回。
    事  實
一、聲明求為判決：
(一)、被告應連帶給付原告各新台幣三十萬元，並均自本件起訴狀繕本送達翌日起迄清
    償日止，按週年利率百分之五計算之利息。
(二)、原告願預供擔保請准宣告假執行。
二事實及理由略以：
(一)、程序部分：
１、本件原告癸○○等六人於前審判決後所提起之附帶民事訴訟，雖經最高法院以九
    十年度台附字第五三號判決，認為該部分上訴不合法而駁回。惟不論依照學說或
    實務見解，均認為此種形式判決並不具實質確定力。且按「提起附帶民事訴訟，
    應於刑事訴訟起訴後第二審辯論終結前為之。：：：。」又為刑事訴訟法第四百
    八十八條所明文。
２、從而，本件雖經最高法院就刑事部分重行發回鈞院更審，並以原告等於前審之上
    訴不合法駁回附帶民事訴訟部分之上訴，依照前述說明，原告等自得重行提起附
    帶民事訴訟，此參酌最高法院二十八年附字第五六五號判例，亦同此旨。
(二)、實體部分：
１、本件被害人郭祈旺於民國（下同）八十四年十二月十二日下午六時許，駕駛ＣＮ
    Ｙ─六六二號重機車行經基隆市○○○路八五號前，適被告乙○○亦駕駛車號軍
    五八─七五二０三號軍用交通車經過。而因被告乙○○未注意兩車併行之間隔，
    隨時採取必要之安全措施，且依當時環境又無不能注意之情形，竟疏於注意致擦
    撞同向行駛由郭祁旺駕駛之重機車，致郭祁旺胸腔內出血、雙側肋骨多段骨折不
治死亡，業經台灣基隆地方法院檢察署以八十六年度偵續一字第三號提起公訴。
    顯見，郭祁旺之死亡結果與被告乙○○之過失侵權行為確具相當因果關係。
２、按「不法侵害他人致死者，被害人之父、母、子、女及配偶，雖非財產上之損害
    ，亦得請求賠償相當之金額。」民法第一百九十四條第一項定有明文。本件被告
    乙○○於前述時日之交通行為確有過失，且此項過失行為與被害人郭祁旺之死亡
    結果又具有相當因果關係，已如前述。而查原告等均為被害人郭祁旺之子女（原
    證一），經被害人郭祁旺養育多年後，近年來均已陸續獨立門戶，亟思反哺以盡
    孝道，詎竟因被告之侵權行為致使被害人郭祁旺遭此橫禍，而無法一圓天倫之夢
    ，原告等哀痛逾恆，實筆墨所難以形容，爰依前開法條規定，各請求被告乙○○
    賠償每位原告新台幣（下同）三十萬元之非財產上損害。
３、次按「受僱人因執行職務，不法侵害他人之權利者，由僱傭人與行為人負連帶損
    害賠償責任。」亦為民法第一百八十八條第一項前段所明文。查本件被告丁○○
    ○司令部基隆第三造船廠（以下簡稱海三廠）係被告乙○○之僱傭人。本件被告
    乙○○既係因為執行職務時之侵權行為，致生被害人死亡之結果，而對原告等負
    有損害賠償責任。依照前開說明，被告海三廠自應就前述被告乙○○所應賠償之
    金額，對原告等負連帶賠償責任。
４、原判決固以被害人騎乘機車把手離地約一公尺，則若兩車曾經發生碰撞，在被告
    乙○○所駕車輛上應留有高度相當之擦痕。惟本件經承辦員警採驗卻僅在右後車
    輪弧上高度為０‧五五公尺處留有擦痕，因而認兩車並未碰撞。然查被害人當日
    所騎乘之重機車為速克達機車，該型機車最大特徵，即將把手下方之擋風板與腳
    踏板連結為一體，俾以大面積之包覆保護騎士之身體及腳部。而其擋風板寬度雖
    較把手寬度略為內縮，惟衡以機車行進之際，車身並非始終與地面保持垂直，因
    此，以本件兩車併行之情況下，若有碰撞發生，亦非必在機車把手。如以前述在
    被告乙○○所駕車輛後輪弧採得高度０‧五五公尺之擦痕觀之，反而更可能係在
    被害人所乘機車右傾時（把手右傾內縮、擋風板下方及踏板部分外緣因而上提）
    與被告乙○○所駕交通車發生擦撞。況且，依現場圖所示，本件承辦員警另在被
    告乙○○所駕交通車右後側車尾採得擦痕，衡其高度距地約一點二三公尺，亦與
    被害人騎乘機車時之身體部位高度相當，顯見二車在當時確曾發生擦撞。
５、另原判決及被告乙○○固一再辯稱苟二車果曾發生擦撞，車禍現場所留下之刮地
    痕當呈外偏之情形，則以本件現場遺留之刮地痕係呈內偏之情形而言，兩車當不
    可能曾經發生任何碰撞，且被告乙○○亦一再辯稱，本件係因被害人車速過快，
    在發現行人張錦銅後始因閃避不及撞倒該名行人並致機車倒地。惟姑不論此種論
    點已經證人許書銘於八十六年一月十一日偵查程序推翻（該證人認為：若輕微碰
    撞亦有能因慣性而往內偏，且偉士牌機車若緊急剎車輪子會打滑不穩而失控。）
    況且，依照本件車禍現場圖觀之，被害人機車在現場留下長達八點五公尺之剎車
    痕，幾乎始終筆直地貼近機車專用道邊緣，而無任何偏向傾斜，顯見被害人在機
    車傾倒刮地之前，未無任何閃避之動作。而其無法採取閃避之原因，當係因為被
    告乙○○駕駛之車輛已侵入機車專用道，致使被害人在發現前方行人張錦銅時，
    不得不一直採取剎車之作為，直到張錦銅身前終不得不嚐試變換車道，卻因被告
    乙○○所駕車輛侵入機車專用道，造成交通車與機車擋風板（或踏板）邊緣碰觸
    ，被害人機車傾倒刮地撞及行為人張錦銅後，又繼續向前滑行數公尺始行停止。
    而查二物並行時物體平面相互碰撞，故會因反作用力而向外彈開，然若二物之接
    觸面並非平面，而係作相當角度之接觸時，物體後續行進方向，即須視施力方向
    及接觸角度而相異。則以本件當時交通車係與機車同向前進，被告乙○○駕駛車
    輛下方向前滾動之車輪（或任何高於接觸點之部位）一與被害人機車擋風板（或
    踏板）邊緣接觸，勢必因為車輪自上而下滾動之力量加諸在機車擋風板（或踏板
    ）之上，致使機車車身因左側承受推擠下壓之作用力而左傾；而因為交通車係在
    行進之中，所以任何高度大於機車擋風板之部位一與機車接觸也應有相同之牽引
    作用。申言之，在此種情形下，肇事現場留有偏向道路中心之刮巷地痕即屬當然
    之理。
６、此外，被告乙○○固又主張證人張錦銅所受之碰撞係在背部，苟在碰撞時機車已
    然倒地，當不致於此。惟實則機車自傾斜至完全倒地，當須相當之時間，而自現
    場遺留痕跡及張錦銅之證述觀之，證人張錦銅與刮地痕起始處相距不過約四公尺
    左右，縱以市區標準車速每小時四十公里換算，亦僅須零點三六秒之時間即可達
    到。則在機車開始傾斜刮地瞬間即遭撞及之張錦銅，背部及右腳同時受有傷害，
    自無任何可議之處。反之，三、四公尺之距離對行人而言，則尚非一蹴可幾之距
    離，苟證人張錦銅果如被告乙○○推測，係在刮起痕起始處遭到機車撞及，並因
    此往前衝了四公尺之遠，何以在本件歷審由檢察官或承審法官要求證人張錦銅連
    續且詳細地描述當日發生衝撞之情形時，張錦銅均從未就此為類似之描述？反而
    四度陳稱：「：：由後面撞擊我左後背，使我暫時昏迷：：。」（八十四年十二
    月十二日警訊）「：：我就跌倒：：。」（八十四年十二月十三日偵查程序）「
    ：：我就跌倒昏了一下：：。」（八十五年一月十六日偵查程序）「：：有東西
    後撞上我的左側，我右腳受傷，我人跌倒不知人事：：。」（八十五年三月二十
    六日偵查程序），益見本件並無被告乙○○前述主張之情形發生。
三、被告未提出書狀，亦未作何陳述，惟依被告乙○○在刑事訴訟之陳述不承認有何
    侵權行為。
    理  由
一、按刑事訴訟諭知無罪、免訴或不受理之判決者，應以判決駁回原告之訴，刑事訴
    訟法第五百零三條第一項前段定有明文。
二、本件被告乙○○被訴過失致死案件，業經本院判決無罪（臺灣基隆地方法院諭知
    無罪，檢察官不服原判決提起上訴後，亦經本院判決上訴駁回）在案。依照首開
    規定，自應駁回原告附帶提起之民事訴訟，其假執行之聲請因亦無所附麗，應併
    予駁回。
三、據上論斷，應依刑事訴訟法第五百零三條第一項前段，判決如主文。
中    華    民    國    九十    年      八        月        十五        日
                              臺灣高等法院刑事第七庭
                                  審判長法  官  吳  啟  民
                                        法  官  林  瑞  斌
                                        法  官  施  俊  堯
右正本證明與原本無異。
如不服本判決應於收受送達後十日內向本院提出上訴書狀，其未敘述上訴之理由者並
得於提起上訴後十日內向本院補提理由書（均須按他造當事人之人數附繕本）。
本判決非對於刑事訴訟之判決有上訴不得上訴。
                                        書記官  顏  志  豪
中    華    民    國    九十    年       八       月        十七        日


司法院資訊處製作；財團法人民間司法改革基金會備份。
